【裁判字號】    97,訴,2265
【裁判日期】    971006
【裁判案由】    違反毒品危害防制條例
【裁判全文】
臺灣彰化地方法院刑事判決              97年度訴字第2265號
公  訴  人  臺灣彰化地方法院檢察署檢察官
被      告  甲○○
上列被告因違反毒品危害防制條例案件，經檢察官提起公訴（
97年度毒偵字第2640號），本院依簡式審判程序，判決如下：
    主  文
甲○○施用第一級毒品，累犯，處有期徒刑玖月。又施用第二級
毒品，累犯，處有期徒刑伍月，應執行有期徒刑壹年。
    犯 罪 事 實
一、甲○○前於民國87年間，因施用毒品案件，經本院以87年度
    毒聲字第2329號裁定送觀察、勒戒後，認無繼續施用毒品傾
    向，於88年1月4日執行完畢釋放，並由臺灣彰化地方法院檢
    察署檢察官以87年度毒偵字第7884號為不起訴處分確定。又
    於92年間，因違反家庭暴力防制案件，經本院以92年度易字
    第851號判決判處有期徒刑3月；因連續施用第一、二級毒品
    案件，經本院以92年度訴字第1427號判決分別判處有期徒刑
    10月、5月，應執行有期徒刑1年2月確定，上開分別確定之
    數罪，嗣經合併定其應執行刑為有期徒刑1年4月確定，經送
    監執行，於94年4月22日縮刑期滿執行完畢。詎其仍不知悔
    改，基於施用第二級毒品甲基安非他命之犯意，於97年4月2
    4日下午1時許，在其位於彰化縣大村鄉擺塘村擺塘巷5號住
    所處房間內，以將第二級毒品甲基安非他命置放於鋁箔紙上
    ，外用火加以燒烤使成氣體後吸食之方式，施用第二級毒品
    甲基安非他命1次。另基於施用第一級毒品海洛因之犯意，
    於97年4月24日下午2時許，在上開處所，以將第一級毒品海
    洛因摻入香菸點燃吸食之方式，施用第一級毒品海洛因1次
    。嗣為警查獲，始知悉上情。
二、案經彰化縣警察局員林分局報請臺灣彰化地方法院檢察署檢
    察官偵查起訴，本院認有刑事訴訟法第273條之1第1項之情
    形，而改依簡式審判程序審理。
    理  由
一、按除被告所犯為死刑、無期徒刑、最輕本刑為3年以上有期
    徒刑之罪或高等法院管轄第1審案件者外，於刑事訴訟法第
    273 條第1項程序進行中，被告先就被訴事實為有罪之陳述
    時，審判長得告知被告簡式審判程序之旨，並聽取當事人、
    代理人、辯護人及輔佐人之意見後，裁定進行簡式審判程序
    ；除簡式審判程序及簡易程序案件外，第1審應行合議審判
    ，刑事訴訟法第273條之1第1項、第284條之1分別定有明文
    。本件被告甲○○所犯係死刑、無期徒刑、最輕本刑為3年
    以上有期徒刑或高等法院管轄第1審案件以外之罪，並於本
    院行準備程序時就被訴事實為有罪之陳述，本院合議庭依前
    揭規定，經評議結果，裁定改由受命法官獨任行簡式審判程
    序，先予敘明。
二、上揭事實，業據被告甲○○迭於本院行準備程序與審理時均
    坦承不諱，且其於97年4月27日為警查獲時所採取之尿液，
    經送鑑驗結果，確呈甲基安非他命、嗎啡陽性反應，此有彰
    化縣警察局員林分局委託檢驗尿液代號與真實姓名對照認證
    單及詮昕科技股份有限公司97年5月19日所出具之濫用藥物
    尿液檢驗報告各1紙附卷可稽，應認被告之自白應與事實相
    符，洵堪採信。次按毒品危害防制條例於92年7月9日修正公
    布，自93年1月9日施行，其中第20條、第23條將施用毒品之
    刑事處遇程序，區分為「初犯」及「5年內再犯」、「5年後
    再犯」。依其立法理由之說明：「初犯」，經觀察、勒戒或
    強制戒治後，應為不起訴處分或不付審理之裁定；經觀察、
    勒戒或強制戒治執行完畢釋放後，「5年內再犯」者，因其
    再犯率甚高，原實施之觀察、勒戒及強制戒治既已無法收其
    實效，爰依法追訴或裁定交付審理。至於經觀察、勒戒或強
    制戒治執行完畢釋放後，「5年後再犯」者，前所實施之觀
    察、勒戒或強制戒治已足以遮斷其施用毒品之毒癮，為期自
    新及協助其斷除毒癮，仍適用「初犯」規定，先經觀察、勒
    戒或強制戒治之程序。從而依修正後之規定，僅限於「初犯
    」及「5年後再犯」2 種情形，始應先經觀察、勒戒或強制
    戒治程序。倘被告於5年內已再犯，經依法追訴處罰，縱其
    第3次（或第3次以上）再度施用毒品之時間，在初犯經觀察
    、勒戒或強制戒治執行完畢釋放5年以後，已不合於「5年後
    再犯」之規定，且因已於「5年內再犯」，顯見其再犯率甚
    高，原實施觀察、勒戒或強制戒治，已無法收其實效，即應
    依該條例第10條處罰（最高法院95年度第7次刑事庭會議決
    議）。查本件被告曾前因施用毒品案件，經本院以87年度毒
    聲字第2329號裁定送觀察、勒戒後，認無繼續施用毒品傾向
    ，於88年1月4日執行完畢釋放，並由臺灣彰化地方法院檢察
    署檢察官以87年度毒偵字第7884號為不起訴處分確定。再於
    92年間，因連續施用第一、二級毒品案件，經本院以92年度
    訴字第1427號判決分別判處有期徒刑10月、5月，應執行有
    期徒刑1年2月確定（業已執行完畢）等情，有臺灣高等法院
    被告前案紀錄表及臺灣彰化地方法院檢察署刑案資料查註紀
    錄表各1份在卷足憑，而被告本件施用第一、二級毒品之犯
    行，雖係在前次觀察勒戒執行完畢5年後所犯，惟被告於上
    開觀察勒戒執行完畢5年內，曾因施用毒品案件經法院宣示
    判決並確定，已詳述如前，顯見其並非於強制戒治執行完畢
    後5年內均無任何施用毒品之犯行，則依前揭決議，被告所
    為本件施用第一、二級毒品之犯行，已無「初犯」規定之適
    用，自毋須再重新施予觀察、勒戒或強制戒治之處遇程序，
    而應依毒品危害防制條例第23條第2項規定，直接訴追處罰
    。綜上所述，本件犯罪事證已臻明確，被告前開犯行確堪認
    定，應予依法論科。
三、核被告所為，係犯毒品危害防制條例第10條第1項之施用第
    一級毒品罪及同條第2項之施用第二級毒品罪。被告為施用
    毒品而持有第一、二級毒品，其持有之低度行為均應為施用
    之高度行為所吸收，均不另論罪。又其所犯上開2罪，犯意
    各別，行為互殊，且犯罪構成要件亦不同，應予分論併罰。
    再查被告曾受如犯罪事實欄所示之確定判決及有期徒刑之執
    行完畢，有臺灣彰化地方法院檢察署刑案資料查註紀錄表及
    臺灣高等法院被告前案紀錄表各1份附卷可稽，被告於受有
    期徒刑之執行完畢後，5年內再犯有期徒刑以上之罪，為累
    犯，應依刑法第47條第1項之規定加重其刑。爰審酌被告前
    有施用毒品之不良素行，歷經觀察勒戒及有期徒刑之執行程
    序後，仍未能徹底戒絕毒品，顯見其意志不堅，惟念其施用
    毒品乃自戕一己之身體健康，尚未危害他人，且犯後坦承犯
    行，暨其施用毒品之犯罪動機、目的、手段及其智識程度、
    生活狀況等一切情狀，分別量處如主文所示之刑，並定其應
    執行之刑。
據上論斷，應依刑事訴訟法第273條之1第1項、第299條第1項前
段，毒品危害防制條例第10條第1項、第2項、第18條第1項前段
，刑法第11條前段、第47條第1項、第51條第5款，判決如主文。
本案經檢察官紀雅惠到庭執行職務。
中    華    民    國    97    年    10    月    6     日
                  刑事第二庭  法  官  羅  永  安
以上正本證明與原本無異。
如不服本判決，應於判決送達後10日內，向本院提出上訴書狀，
上訴書狀應「敘述具體上訴理由」，並按他造當事人之人數附繕
本。「切勿逕送上級法院」。
中    華    民    國    97    年    10    月    6     日
                              書記官  魏  嘉  信
附錄本案論罪科刑法條全文：
毒品危害防制條例第10條
施用第一級毒品者，處6月以上5年以下有期徒刑。
施用第二級毒品者，處3年以下有期徒刑。


司法院資訊處製作；財團法人民間司法改革基金會備份。
